【裁判字號】    99,台上,6490
【裁判日期】    991021
【裁判案由】    違反毒品危害防制條例
【裁判全文】
最高法院刑事判決            九十九年度台上字第六四九０號
上  訴  人  甲○○原名彭威銓.
上列上訴人因違反毒品危害防制條例案件，不服台灣高等法院台
中分院中華民國九十九年七月二十八日第二審判決（九十九年度
上重訴字第一號、九十九年度上訴字第七０號，〈追加〉起訴案
號：台灣台中地方法院檢察署九十八年度偵字第一八一三八號）
，提起上訴，本院判決如下：
    主  文
上訴駁回。
    理  由
本件原判決認定：上訴人甲○○（原名彭朋燦，民國九十一年二
月七日更名為彭威銓，九十八年四月二十三日再更名，以下稱甲
○○或彭威銓、彭朋燦）前因犯販賣毒品、施用毒品、偽造文書
、違反槍砲彈藥刀械管制條例等案件，經定應執行刑為有期徒刑
十二年，於九十六年五月一日（原判決誤為四月一日）假釋交付
保護管束期滿，以執行完畢論。上訴人、林正忠、林宥任、鄭怡
忠、林志隆（以上四人均業經原審判刑確定）與徐書培（另由檢
察官偵查通緝中）、綽號「愛蓮」、「少年董仔」之成年女子與
男子等人，均明知海洛因為第一級毒品，且係管制進出口之物品
，竟共同基於自柬埔寨、越南運輸海洛因及私運管制進口物品進
入台灣之犯意聯絡。上訴人與「少年董仔」於九十八年三月間，
先以不詳方式與徐書培聯繫，上訴人另與林正忠聯繫，由上訴人
指示徐書培及林正忠尋找願至越南運輸海洛因進入台灣者，提供
相關花費，約定以每顆新台幣（下同）二萬元代價，運輸海洛因
進入台灣。同年三月下旬，林正忠與林宥任，徐書培則與林志隆
、鄭怡忠聯繫，分別表明前揭運輸海洛因計畫與代價，林宥任、
林志隆、鄭怡忠（下稱林宥任等三人）遂基於前揭犯意聯絡允諾
，林正忠於同年三月下旬某日，轉交上訴人交付之二萬元予林宥
任，供辦護照、簽證及機票等，林志隆、鄭怡忠部分由徐書培代
辦。上訴人先於同年三月三十日抵越南胡志明市入住新亞洲酒店
。同年四月二日、三日，林志隆、鄭怡忠二人由徐書培接送至台
中國際航空站，林宥任則自行前往，分別搭機於是日抵越南胡志
明市。林宥任等三人先後抵胡志明市後，由上訴人指定之越南女
子「愛蓮」接機，帶往胡志明市德日飯店住宿，林正忠則於同年
四月五日抵胡志明市，與林宥任等三人會合。上訴人在同年四月
七日晚上，令「愛蓮」帶同林正忠及林宥任等三人至胡志明市某
酒店飲宴，上訴人單獨與林正忠在另一包廂見面，要求林正忠詢
問林宥任等三人，是否願以夾帶一顆海洛因多付一萬元代價（即
運輸一顆海洛因回台灣三萬元），先至柬埔寨金邊市運輸海洛因
進入越南，經林正忠徵詢林宥任等三人允諾後，林正忠即依指示
於次日上午，由「愛蓮」帶林正忠、林宥任等三人至中華人民共
和國駐越南大使館申辦簽證，惟林宥任遭拒，遂留在胡志明市飯
店住宿，同年四月九日林正忠帶林志隆、鄭怡忠前往柬埔寨金邊
市。上訴人於翌日晚間，在金邊市某飯店內，單獨與林正忠會面
並出示海洛因十二顆，教導林正忠將之綁在腰間以褲子遮掩，約
定林正忠不用夾帶毒品，只需帶林宥任等三人回台，代價為五萬
元，復指示林正忠於同年四月十一日上午六時許，至上訴人住宿
飯店房間取該海洛因十二顆，上訴人則先搭機返台。次日上午林
正忠依約取得海洛因十二顆後，指示林志隆、鄭怡忠將海洛因綁
在腰間，搭巴士自金邊市運輸海洛因返胡志明市。同日晚上十一
時許抵胡志明市，至林宥任投宿之黃金飯店會合，林正忠於同年
四月十二日凌晨二時許，命林志隆、鄭怡忠至其與林宥任住宿房
間，指示林宥任等三人將該海洛因十二顆，以夾藏在肛門內方式
藏匿，鄭怡忠、林宥任遂依指示，各塞海洛因三顆、六顆至肛門
內，林志隆亦依指示嘗試將海洛因一顆塞至肛門，惟因疼痛未成
，經林宥任協助仍無法塞入。嗣上訴人致電林正忠詢問夾藏結果
，指示林正忠將林志隆無法夾藏之海洛因三顆藏放於「愛蓮」處
，林正忠因無法聯絡「愛蓮」，即命林志隆代為保管該海洛因三
顆，等林正忠返國後，擇日前往越南運送回台。林正忠、林宥任
、鄭怡忠於當日先搭機在下午三時五十分許，返抵台中國際航空
站時，即為警查獲，並自鄭怡忠、林宥任之排泄物中，分別扣得
海洛因三顆（驗餘合計淨重一七一點零一公克，純質淨重一三一
點一五公克）、六顆（合計淨重三三八點三七公克，純質淨重二
五九點五公克）及前開海洛因之包裝袋九個（其中六個重二八點
六八公克、另三個重十二點七八公克）等情。係以前揭犯罪事實
，業據林正忠及林宥任等三人坦承不諱，其等之供述及以證人身
分經具結後之證述，互核相符，並有入出境查詢結果、光田綜合
醫院診斷證明書在卷可佐。上開查扣物經送法務部調查局鑑定結
果均含海洛因成分（淨重等如前述），有該局濫用藥物實驗室鑑
定書附卷足稽（見偵字第九六五六號卷第一００、一一０頁），
且有林正忠所書內容略為如何受上訴人之託而為運輸海洛因等情
之自白狀可查（見第一審重訴字〈下同〉第二０二五號卷一第六
一頁），又林正忠在偵查、第一審時復詳細證述上開事實經過明
確（見他字第二六七八號影卷第五五至五六頁、第一審第二０二
五號卷一第七二至七三頁、第二八九三號卷二第一０六至一０七
頁）。而林宥任於偵查、第一審時亦先後證稱：「在林正忠要去
柬埔寨前一天晚上，和林正忠從柬埔寨回來的那一天晚上，我和
林正忠私下聊天時，我問林正忠說你怎麼會有這個門路，他說這
個人你也認識，就是『阿燦』，後來我想起來他就是寶麗晶（金
）理容KTV老闆。」「我據林正忠所述，他說『阿燦』是他的老
闆。」「我在越南沒看到『阿燦』出現，我知道林正忠在越南有
跟一個台灣人拿錢，他說是他老闆，應該是在越南的酒店跟他老
闆拿錢，我和鄭怡忠、林志隆、林正忠有一起去酒店，但是我沒
看到林正忠的老闆。」「在越南期間有一次和林正忠、鄭怡忠及
林志隆至酒店喝酒，喝酒期間林正忠有外出，他說他去其他包廂
找叫我們做這件事的老闆，在他回來後，林正忠才跟伊提到要去
柬埔寨一事，伊之前偵查中所提及之『阿燦』即為在庭之被告甲
○○，林正忠有跟伊說『阿燦』也有在越南跟柬埔寨，並說『阿
燦』就是幕後老闆，並已先行返台。」等語（見偵字九六五六卷
第一二六、一二七頁，第一審第二八九三號卷二第五六至五八頁
）。另證人即法務部調查局我國前駐越南辦事處法務秘書方中於
第一審時證稱：「本案我收到局本部通知說有彭威銓、邱大標要
求我掌握他們的行蹤，局本部是以電話指示，印象中是給我護照
的資料、出生年月日、英文姓名，因為越南是共產國家，掌握這
些資料就可以查到他們落腳的地方，我把這些資料提供給越南的
緝毒局，他們查到之後就告訴我說彭威銓、邱大標他們住宿的地
點。」「我印象中彭威詮跑到柬埔寨去了。」等語（見第一審第
二八九三號卷二第一０四至一０五頁），證人即法務部高雄縣調
查站（下稱高雄縣調查站）調查官蔡裕中於第一審時證稱：「原
始情資是在九十八年三月中旬，接獲線報彭威銓跟邱大標二位，
情資來源是說彭威銓因債務關係，有意到越南、柬埔寨購買海洛
因走私回台牟利，我們得知後就開始注意這二人的出入境，確實
在九十八年四月一日查詢到他們二人在三月三十一日（應為三十
日之誤）有出境到越南，認為該線索可信，庭呈資料下方都有我
查詢前科、口卡之日期。」「在彭威銓尚未離台之前，我們並未
作任何跟監等偵查作為，純粹以書面查詢，本案到九十八年四月
一日才立案偵查主要是因為做入出境查詢，他們二人確實一起到
越南，且彭威銓有毒品前科，所以認為線索可信。」「我們是因
為後來查知林正忠、林志隆、鄭怡忠、林宥任等人陸續到越南，
住在同一家飯店，且彭威銓、林正忠、林志隆、鄭怡忠有到柬埔
寨的情形，我們才確認可信度更高。」「四月一日立案後，有請
本局駐越南法務秘書方中進行彭威銓跟邱大標的住宿跟行蹤作進
一步瞭解，也知道他們住在新亞洲飯店，且立案時也有接獲情資
說彭威銓要利用幾個年輕人在四月三日左右到越南幫忙彭威銓將
毒品夾帶回台，彭威銓在越南期間我們有透過越南警方掌握到他
有到柬埔寨的情況，越南警方有告訴我們，彭威銓有去聲請大陸
發給台灣人民的旅遊簽證，四月十二日也有查到彭威銓四月十一
日直接從柬埔寨回台，所以認為他去購買毒品的可能性很高，我
在四月六日到四月九日有陸續查詢台中到胡志明市每日只有一班
的班機艙單，再請方中查詢胡志明市主要台灣人住的幾家飯店來
做比對，利用艙單跟飯店的住宿名單比對，發現林正忠、林宥任
等三人，……到四月十二日時，回台的鄭怡忠、林宥任、林正忠
同一班班機回來，下飛機我們就對鄭怡忠、林宥任簡單訊問後，
他們就承認他們有夾帶海洛因。」「我們是依台灣人比較會去越
南胡志明市住的飯店，及鎖定之前的情資就是年輕人、從台中飛
過去等，而選出我們所欲鎖定的可疑目標。我們鎖定的目標，德
日飯店還有楊大震，就只有這五個人。其他飯店當時用上述的篩
選，並沒有可疑的目標。」等語（見第一審第二八九三號卷二第
一０二至一０三頁）。且以林正忠於偵查時所陳上訴人先後至越
南、柬埔寨、離開柬埔寨返回台灣時間、所供聯繫之電話等之證
述，均與客觀事證相符。關於九十八年四月七日晚間由「愛蓮」
帶同林正忠及林宥任等三人至胡志明市某酒店內飲宴，上訴人並
單獨與林正忠在另一間包廂內見面後，要求林正忠詢問林宥任等
人是否願意先行至柬埔寨運輸海洛因等情，亦與林宥任前揭證述
相符，再佐以鄭怡忠於第一審時證稱：林正忠係於前揭酒店外出
一段時間返回後，才向林志隆及伊提及要去柬埔寨先運毒回越南
，每顆毒品多一萬元等語（見第一審第二八九三號卷二第五四頁
反面），亦與林正忠、林宥任之證述互核一致，足認林正忠之證
述具有相當憑信性。又林正忠被查獲時之警詢、偵查、迄起訴送
審訊問，仍否認犯行，迨九十八年六月二十九日始書立自白狀，
供稱前述犯罪事實，且為不利於己之證述，堪認並非僅為圖邀寬
典而為，而林宥任於警詢、偵查時，即證為前開陳述，益徵林正
忠並非臨訟構陷上訴人，其關於上訴人之陳述確係可信。再依方
中、蔡裕中之證述，與卷附偵辦期間之立案相關資料：即上訴人
、邱大標、林志隆、鄭怡忠等人之國民身分證影像資料查詢單、
航班成員資料查詢結果、全國刑案資料查註表及一、二等親查詢
結果、統號查詢個人入出境資料結果、全國刑案資料查註表、全
戶資料查詢結果等，可見本案承辦人員固未能掌握上訴人直接與
林正忠及林宥任等三人接觸情形，惟本案破獲線索及經過與上訴
人關聯性甚高，亦足為上訴人犯行之佐證等情。已敘明其所憑之
證據及認定之理由。而以上訴人辯稱：與林正忠等人並無共同運
輸海洛因之犯意聯絡及行為分擔，不認識徐書培及林宥任等三人
及綽號「阿蓮」之女子。林正忠是於九十四年間在台中花都舞廳
當幹部大班時認識的，惟並不熟稔，自九十六年底至九十八年四
月間都沒有遇過林正忠，直到九十八年四月才在柬埔寨遇到。伊
於九十八年三月三十日自台中清泉岡機場前往越南，是因朋友莊
玉生找伊去越南看當地KTV市場，希望協助管理，在越南並未與
林正忠等人見面，前往柬埔寨金邊市及一個不知名鄉下，係為看
莊玉生股東陳董另一間店，於同年四月十日在金邊市有遇到林正
忠和他一個朋友，並非林志隆、鄭怡忠，當日與林正忠僅係聊天
，並開玩笑問林正忠是不是來做壞事，告知林正忠次日將回台灣
云云，均係卸責之詞，俱不足採信。復以證人即經營越南新亞洲
酒店之莊玉生固於第一審時證稱：在越南胡志明市經營新亞洲酒
店，上訴人經邱大標介紹，約於今年四月初有至越南與伊談過投
資卡拉OK之事云云，惟亦稱：不是很暸解上訴人在越南之行蹤，
不知道其有無至柬埔寨，亦不知其去越南有無其他目的等語（見
第一審第二八九三號卷二第九八頁反面）。則莊玉生之證詞僅足
證明上訴人本次至越南另有其他行程，但仍不足為上訴人有利之
認定。至於卷附大總督KTV回函所附明細、寶麗金理容KTV回函檢
附之費用支出申請單，僅足證明上訴人確有款項入帳，至其支出
及淨所得究竟如何，尚無足認定。況本案共同運輸之海洛因數量
甚多，有相當不法價值，上訴人為本案犯行主要之計畫操縱者，
自得預期取得高額不法利益，是縱其另有相當收入，亦不足為其
有利之證明。另林正忠於第一審詰問時固曾改稱：與上訴人於九
十八年三月底在寶麗晶（金）理容KTV見面只是閒聊；於偵查中
稱上訴人要求代為運毒不是事實；係「寶哥」叫「愛蓮」至胡志
明機場接機；與上訴人在胡志明市酒店係不期而遇；在柬埔寨係
與「寶哥」談運毒之事云云，惟林正忠於上開證述過程有猶豫、
沈默或迴避問題等情，且就其確有與上訴人見面等情，仍供陳一
致，而與上訴人所辯不同。嗣林正忠於同日詰問時又稱：所為自
白書狀、偵查及之前審理時所為證述，均實在等語，是林正忠前
揭所為有利上訴人之證詞部分，其憑信性值疑。況林正忠嗣另具
狀略稱：前於審理期日所為陳述受有壓力等語，嗣於第一審又證
稱：上次開庭上訴人利用檢查身體時告訴伊將責任推給「寶哥」
等語，又於台灣台中看守所人員詢問時供稱：上訴人有轉頭低聲
告訴伊不要亂講話，說他跟這裡很熟不要指認他，不然會給伊好
看等語（見第一審第二八九三號卷二第二０八頁），足認林正忠
確遭來自上訴人之壓力，是自難以林正忠於前述第一審時曾為上
訴人有利證詞，憑為上訴人有利認定。至於蔡裕中於第一審時固
證稱：沒有掌握到他們有直接接觸的情形，認為上訴人涉案證據
不夠，所以沒有積極動作等語，惟於同時另證稱：林宥任在破案
後四月二十四日借提時，說幕後老闆是一個叫「燦哥」的，當時
不曉得上訴人之前名字叫彭朋燦，在偵查過程中只有林宥任有講
到「燦哥」等語（見第一審第二八九三號卷二第一０四頁）。且
檢察官於九十八年五月二十二日即於徐書培之他字案中調閱上訴
人相關個人影像及基本資料、入出境紀錄、全國刑案資料查註表
等資料，嗣林正忠於同年六月二十九日書立自白狀，並證述上訴
人參與本案經過，檢察官始對上訴人簽分偵案，追加起訴，有相
關案卷資料可稽，是林正忠等人為警查獲之初，尚未獲有上訴人
涉案之直接證據，惟嗣後已有積極證據足資認定上訴人之犯罪事
實，自難憑蔡裕中之前開證述而為上訴人有利認定。足認林正忠
及林宥任等三人之自白陳述與事實相符，上訴人所辯不足採信，
其犯罪事實堪以認定。已依據卷證資料，在理由內詳予指駁論述
。並說明海洛因為毒品危害防制條例第二條第二項第一款所列之
第一級毒品，且係行政院依懲治走私條例第二條第四項規定公告
之「管制物品項目及其數額」甲項第四目所列之管制進出口物品
。又以上訴人行為後，毒品危害防制條例第四條第一項業於九十
八年五月二十日修正公布，並已生效，因修正後之規定較不利於
上訴人，依刑法第二條第一項前段，應適用行為時即修正前之規
定。因認上訴人所為，係犯修正前毒品危害防制條例第四條第一
項之運輸第一級毒品罪、懲治走私條例第二條第一項之私運管制
物品進口罪。其持有第一級毒品海洛因之低度行為，為運輸之高
度行為所吸收，均不另論罪。上訴人與林正忠及林宥任等三人暨
徐書培、綽號「愛蓮」之成年女子、「少年董仔」之成年男子間
（無證據可證「愛蓮」、「少年董仔」係未成年人，應為有利上
訴人之認定），有犯意聯絡，且有行為分擔，依前揭說明，均為
共同正犯。上訴人以一行為，同時觸犯修正前或修正後毒品危害
防制條例第四條第一項及懲治走私條例第二條第一項二罪，為想
像競合犯，應依刑法第五十五條前段規定，從一重之修正前毒品
危害防制條例第四條第一項運輸第一級毒品罪處斷；上訴人有前
揭刑案執行情形，有台灣高等法院被告前案紀錄表可按，其於有
期徒刑執行完畢後，五年內故意再犯本件有期徒刑以上之罪，為
累犯，除就運輸第一級毒品之法定本刑為死刑、無期徒刑部分依
法不得加重外，應依法加重其刑。第一審判決適用修正前毒品危
害防制條例第四條第一項，毒品危害防制條例第十八條第一項前
段、第十九條第一項，懲治走私條例第二條第一項、第十一條，
刑法第二條第一項（前段）、第十一條、第二十八條、第五十五
條、第四十七條第一項之規定，並審酌上訴人於本案居於主要犯
行計畫、指揮之地位，及本案所攜帶入境海洛因之數量、純質，
如流入市面，將加速毒品之氾濫，對我國社會之安寧秩序及國人
之健康所可能產生之危害至鉅，暨其犯後未有表達悔改之意等一
切情狀，論上訴人以共同運輸第一級毒品罪，累犯，處無期徒刑
，並依法宣告褫奪公權終身。及就扣案之前揭海洛因九顆，依法
（毒品危害防制條例第十八條第一項前段規定）宣告沒收銷燬之
。另林志隆供稱其未夾帶進入台灣之未扣案海洛因三顆業已丟棄
，復無其它積極證據足認尚屬存在（即顯已滅失），自無諭知沒
收銷燬之必要。扣案用以包裝前開海洛因之包裝袋九個（重量分
別如前述），係供本件犯罪所用之物，且為上訴人與其他共同正
犯所有，應（依毒品危害防制條例第十九條第一項之規定）併予
宣告沒收。並無不合。上訴人否認犯罪，為無理由，因而維持第
一審之判決，駁回上訴人在第二審之上訴。經核原判決於法尚無
違誤。上訴意旨略稱：(一)、原判決理由欄壹之一就林正忠、林宥
任於偵查時陳述之證據能力，令上訴人負舉證責任說明，且未依
其等陳述之外部環境詳敘採用該等審判外陳述之理由，即認為有
證據能力，係違背證據法則，且有判決不備理由之違法。(二)、原
判決以林正忠之陳述為主要論據，然其供述上訴人前往越南以及
柬埔寨返台時間是否與事實相符，與上訴人有無指使林正忠找人
共同運輸毒品無關連。且林正忠所陳在越南胡志明市某酒店飲宴
，曾前往另一間包廂，及林宥任證稱林正忠告知離開包廂係去找
上訴人等詞，亦不能證明林正忠當時見面者為上訴人。又林宥任
所為陳述，係聽聞自林正忠。林正忠於偵查與第一審移審時否認
犯罪，嗣改稱受上訴人之託至越南夾帶毒品，顯為卸責以獲輕判
，其指證真實性存疑。且依林宥任等三人所陳，可知林正忠就本
件毒品運輸，包辦找人夾帶至安排出國食宿，顯係為自己運輸，
而非受他人指使。而林正忠早在九十八年一月間即向林宥任透露
至越南運毒之事，此與林正忠供稱於九十八年三月初受上訴人指
使後，始邀集林宥任同往越南運毒之詞不同。且林宥任等三人均
未證稱林正忠在越南與上訴人見面，復稱毒品係林正忠與「愛蓮
」交付。另依林志隆所陳，可知林正忠對未一併運輸回台之毒品
可自為決定，可見毒品為林正忠提供。至於卷附法務部調查局國
民身分證影像資料查詢單、航班成員資料查詢結果、基本資料查
詢結果、統號查詢個人入出境資料結果等，並不能證明上訴人與
林正忠有何共謀之情。原判決未予詳查，逕採林正忠之陳述，為
不利上訴人之依據，與證據法則有違，並有判決理由不備之可議
。(三)、依蔡裕中於第一審所陳，足證在監控下未發現上訴人涉案
。又高雄縣調查站函覆第一審以上訴人與本案無關聯性，未查得
直接不法具體事證。至於蔡裕中另推論判斷認為上訴人去越南購
買毒品之可能性很高等情，係其個人意見或推測之詞，所為陳述
並無證據能力。原審未調查釐清，逕採蔡裕中之陳述，以推測擬
制方法推定上訴人犯罪，其調查未盡且理由欠備，論斷違背經驗
法則，難認適法。(四)、上訴人之原審辯護人不同意林宥任於警詢
、偵查、審判時所為傳聞證言之證據能力，原判決未審酌該傳聞
陳述之本質，亦未敘明理由，逕採林宥任之供述為證據。且並無
證據證明上訴人與徐書培有聯繫，原審逕依林正忠聽說上訴人與
徐書培有犯意聯絡之傳聞證據論斷事實，與證據法則有違，有判
決理由不備之可議。(五)、卷附光田綜合醫院診斷證明書、濫用藥
物實驗室鑑定書，原即得為證據。原判決未說明國民身分證影像
資料查詢單、航班成員資料查詢結果、基本資料查詢結果、統號
查詢個人入出境資料結果、全國刑案資料查註表、全戶資料查詢
結果等，是否為供述證據，遽依刑事訴訟法第一百五十九條之五
規定籠統認定為有證據能力，難認無悖於證據法則。(六)、原判決
認定上訴人與共同被告間有共同基於運輸海洛因及私運管制物品
進入台灣之犯意聯絡，然判決理由對於其等於何時、何地以何種
方式形成共同犯意，並未說明與記載所憑之證據，有判決理由不
備之違法。(七)、原判決事實記載由「愛蓮」接機與鄭怡忠稱係男
子接機不同。又記載（九十八年）四月八日晚上詢問林正忠至柬
埔寨運輸海洛因至越南等情，與林正忠係四月七日帶林志隆、鄭
怡忠至中國大使館申辦護照，四月八日前往柬埔寨之筆錄記載不
符。上訴人與林正忠並無通聯紀錄往來，林正忠供稱上訴人於四
月十二日早上打電話給伊，不合情理。且原判決記載「被告甲○
○所供聯繫之電話等情所為之證述，均與客觀事證相符。」亦屬
於事實與理由矛盾之違法。再林志隆原定四月十二日返台，後改
為四月十四日，與林正忠稱上訴人交代林志隆保管剩餘海洛因，
甚而未交付給「愛蓮」而由林志隆丟棄等情，亦違經驗法則等語
。惟按：(一)、檢察官職司犯罪偵查，其於偵查中為蒐集調查被告
之犯罪證據而為偵查權之實施，除法有明文者外，本不拘一定之
形式，關於訊問證人，法亦無明文必須使被告在場並使其有詰問
之機會，尤其在尚不知被告為何人之偵查階段，益無使被告在場
並賦予詰問證人之可能；況刑事訴訟法採證據裁判主義，所有供
證明犯罪所用證據，均須於審判中踐行調查（包含證人之交互詰
問）、辯論程序，始得採為斷罪之資料，亦不致有侵犯法律對被
告人權保障之虞。是刑事訴訟法所規定傳聞法則之例外，其中就
被告以外之人於偵查中向檢察官所為之陳述，因檢察官代表國家
偵查犯罪時，原則上當能遵守法定程序，被告以外之人如有具結
能力，並經依法具結以擔保其係據實陳述者，依該法第一百五十
九條之一第二項規定「除顯有不可信之情況者外」，仍得為證據
。林正忠、林宥任於偵查中向檢察官所為之證詞，依原判決論斷
所憑證據顯示，並無「顯有不可信之情況」（見原判決第六至七
頁，理由壹、一）；且卷查林正忠、林宥任均經第一審傳訊，並
予上訴人與其原審辯護人之詰問機會，其詰問權已獲得確保。原
判決採用林正忠、林宥任之證言，作為上訴人犯罪之證據，核無
上訴意旨所指違反證據法則及判決不載理由之違法情形。(二)、採
證認事，乃事實審法院之職權，其對證據證明力之判斷，如未違
背經驗法則或論理法則，復已敘述其憑以判斷之心證理由，即不
能任意指為違法。原判決依憑林正忠及林宥任等三人之陳述，與
光田綜合醫院診斷證明書、入出境查詢結果資料、濫用藥物實驗
室鑑定書，暨調查官蔡裕中之證詞等證據資料，憑以認定上訴人
共同運輸毒品之論據，而以上訴人所辯：與林正忠等人無共同運
輸海洛因犯意聯絡行為分擔云云，為卸責之詞，殊無足取，於理
由內依憑調查所得之證據，詳加指駁說明。所為論斷，核無違反
客觀存在之證據法則。上訴意旨以原判決僅以林正忠之陳述為依
據，尚有誤會，並非可取。(三)、原判決援引蔡裕中於第一審時具
結之前開證詞，並非其意見或判斷，而係其本於司法警察官身分
之法定職責知有犯罪嫌疑之調查經過，且其所為陳述係補正高雄
縣調查站之覆函，上訴意旨爭執蔡裕中所為陳述無證據能力，仍
無可採。(四)、證人就親身體驗之客觀事實所為供述，應認有證據
能力，此與證人就其得自他人之傳聞事實，於審判中到庭作證而
為轉述，屬傳聞陳述（供述），二者迥然有別。原判決並未援引
林宥任於高雄縣調查站之陳述為認定上訴人犯行之證據。至於原
判決係採用林宥任於偵查時所為前述陳述，係林宥任依其親自聽
聞林正忠所為之陳述，並非轉述林正忠之聽聞。又原判決係以林
正忠、鄭怡忠、林志隆之證詞為認定上訴人與徐書培有所聯繫之
證據，原判決予以採取，自無不合。(五)、「被告以外之人於審判
外之陳述，雖不符前四條之規定（即傳聞法則例外得為證據之情
形），而經當事人於審判程序同意作為證據，法院審酌該言詞陳
述或書面陳述作成時之情況，認為適當者，亦得為證據。」「當
事人、代理人或辯護人於法院調查證據時，知有第一百五十九條
第一項不得為證據之情形，而未於言詞辯論終結前聲明異議者，
視為有前項之同意。」刑事訴訟法第一百五十九條之五雖有明文
。惟此係指被告以外之人於審判外之言詞或書面陳述，即供述證
據而言，並不包括物證在內。原判決理由壹之四謂：「其餘本案
所引之卷內所有卷證資料（包含人證與文書證據、物證等證據）
，檢察官、被告及其辯護人均不爭執其證據能力，亦未曾於言詞
辯論終結前聲明異議，本院審酌上開證據作成時之情況，並無違
法取證之瑕疵，認以之作為證據為適當，均有證據能力。」（見
原判決第八頁）等旨，將有證據能力之物證與供述證據混為一談
，加以說明，雖欠妥當，然於各該證據資料具有證據能力之判斷
結果，顯無影響。(六)、犯罪事實細節之記載雖欠完全，但不影響
整個犯罪事實之認定者，應認為於全案情節及判決本旨無影響。
本件原判決事實認定「甲○○與『少年董仔』於九十八年三月間
，先以不詳方式與徐書培聯繫，及甲○○另與林正忠直接聯繫，
由甲○○指示徐書培及林正忠分別尋找願至越南運輸海洛因進入
台灣之人。」等情，且於理由欄援引林正忠、林志隆、鄭怡忠等
人之陳述為依據，至於原判決對於上訴人與共同被告間於何時、
何地以何種方式形成共同犯意，縱未精細認定，於判決本旨顯無
影響，自難認於法不合。(七)、鄭怡忠於第一審係證稱由「愛蓮」
接機（見第一審第二八九三號卷二第五三頁），且原判決係記載
九十八年四月七日林正忠詢問林宥任等人，是否願意先至柬埔寨
運輸海洛因至越南，四月八日申辦護照等情，並非如上訴意旨所
指之四月八日晚上詢問，及由男子接機。至於原判決係記載林正
忠供出「被告甲○○所供聯繫之電話」（見原判決第十五頁第二
二列），並非指其已與上訴人之該電話有所通聯。又原判決係依
卷證資料認定林正忠命林志隆代為保管所餘海洛因三顆，等候林
正忠返國後再擇日前往越南運送回台，惟因林正忠於四月十二日
返台時已經被查獲，自然無從再赴越南，是原判決之認定核與經
驗法則亦無違背，上訴意旨就此指摘，並無可取。其餘上訴意旨
，經核係置原判決所為明白論斷於不顧，或仍持已為原判決指駁
之陳詞再事爭辯，或對於事實審法院取捨證據與自由判斷證據證
明力之職權行使及不影響原判決本旨之枝節事項，徒以自己之說
詞，任意指摘，其上訴為無理由，應予駁回。
據上論結，應依刑事訴訟法第三百九十六條第一項，判決如主文
。
中    華    民    國  九十九  年    十    月  二十一  日
                      最高法院刑事第九庭
                          審判長法官  邵  燕  玲
                                法官  李  伯  道
                                法官  孫  增  同
                                法官  施  俊  堯
                                法官  李  嘉  興
本件正本證明與原本無異
                                      書  記  官
中    華    民    國  九十九  年    十    月  二十五  日
                                                      K
附錄本案論罪科刑法條
九十八年五月二十日修正公布前毒品危害防制條例第四條第一項
製造、運輸、販賣第一級毒品者，處死刑或無期徒刑；處無期徒
刑者，得併科新台幣一千萬元以下罰金。

司法院資訊處製作；財團法人民間司法改革基金會備份。
